【裁判字號】    91,勞簡上,25
【裁判日期】    920424
【裁判案由】    給付資遣費
【裁判全文】
臺灣高雄地方法院民事判決  九十一年度勞簡上字第二五號
    上  訴  人  千翔保全股份有限公司
    法定代理人  丁○○
    訴訟代理人  丙○○
                馬清忠
    被上訴人    甲○○
    被上訴人    乙○○
右當事人間請求給付資遣費事件，上訴人對於中華民國九十一年九月二十六日本院高
雄簡易庭九十年度雄勞簡字第一六號第一審簡易判決提起上訴，本院判決如左：
    主      文
上訴駁回。
第二審訴訟費用由上訴人負擔。
    事實及理由
一、被上訴人起訴主張：被上訴人甲○○於民國八十九年十二月四日受僱於上訴人，
    每日工資為新台幣（下同）七百六十九元，每月工資二萬元，於九十年四月三十
    日終止勞動契約，工作年資五個月，其間休假日加班日數合計二十九日；被上訴
    人乙○○於八十九年八月十六日受僱於上訴人，每日工資為七百六十九元，每月
    工資二萬元，於九十年四月三十日終止勞動契約，工作年資九個月，其間休假日
    加班日數合計四十七日，爰依勞動基準法（下稱勞基法）第三十九條之規定，請
    求加倍補發休假日加班費分別為四萬四千六百零二元及七萬二千二百八十六元，
    原判決認定上訴人應補發休假日加班費並無違誤等語。於本院聲明：如主文所示
    。（原判決駁回被上訴人請求上訴人給付資遣費部分，未據被上訴人提起上訴，
    業已確定，上訴人就其敗訴部分不服，提起上訴）
二、上訴人則以：上訴人係特殊行業，性質上沒有休假日，被上訴人於受僱之初，即
    簽署服務同意書，表示願意接受上訴人關於工作時間之調派，休假日亦同，故兩
    造已有特約約定工作時間沒有休假日，關於加班費明細表記載例假日或國定假日
    僅屬會計單位用語，不代表被上訴人之工作性質有休假日，上訴人亦已依照平日
    工資給付被上訴人休假日上班之工資，原判決認定上訴人應再給付休假日加班費
    ，尚有未洽等語置辯。於本院聲明：(一)原判決不利於上訴人之部分廢棄。(二)右廢
    棄部分，被上訴人在第一審簡易之訴駁回。
三、被上訴人起訴主張：被上訴人甲○○於八十九年十二月四日受僱於上訴人，每日
    工資為七百六十九元，每月工資二萬元，於九十年四月三十日終止勞動契約，工
    作年資五個月，其間休假日加班日數合計二十九日；被上訴人乙○○於八十九年
    八月十六日受僱於上訴人，每日工資為七百六十九元，每月工資二萬元，於九十
    年四月三十日終止勞動契約，工作年資九個月，其間休假日加班日數合計四十七
    日之事實，業據提出存證信函、高雄市政府勞工局勞工檢查所八十九年十一月十
    六日八九高市勞檢一字第一０一一０號函各一份及留職停薪申請暨會辦單二份為
    證，且為上訴人所不爭執，堪信為真實，惟上訴人另以前詞置辯，是本件應審究
    者為：(一)上訴人未依勞基法第八十四條之一之規定，將兩造簽訂之勞僱契約書面
    報請當地主管機關核備，其所為約定之效力為何？(二)上訴人未將工作規則報請主
    管機關核備，其效力為何？(三)被上訴人請求休假日工資應加倍給付，是否有理由
    ？茲就本院判斷敘述如下：
  （一）按經中央主管機關核定公告為性質特殊之工作者，得由勞雇雙方另行約定，
        工作時間、例假、休假、女性夜間工作，並報請當地主管機關核備，不受第
        三十條、第三十二條、第三十六條、第三十七條、第四十九條規定之限制，
        勞基法第八十四條之一定有明文。是勞工縱屬經中央主管機關核定公告之工
        作者，雇主如未依本條之特別規定，將其書面報請主管機關核備，自不得排
        除第三十條、第三十二條、第三十六條、第三十七條及第四十九條規定之限
        制。本件上訴人所屬保全業為經中央主管機關依上開規定核定公告之工作者
        ，為兩造所不爭，且上訴人未將勞僱雙方約定時間、例假日、休假等書面資
        料報請主管機關核備，亦有前開高雄市政府勞工局勞工檢查所函可稽，則上
        訴人對於被上訴人之例假日，自應依同法第三十六條、第三十七條規定計算
        ，並依第三十九條之規定給付休假日工資，即勞工每七日中至少應有一日之
        休息，作為例假日；紀念日、勞動節日及其他由中央主管機關規定應放假之
        日，均應休假；休假日工資應由雇主照給，勞工於休假日工作者，工資應加
        倍發給。
  （二）次按雇主違反勞基法第七十條規定，工作規則應報請主管機關核備後公開揭
        示之規定，僅係雇主應受同法第七十九條第一款規定處罰之問題，茍該工作
        規則未違反強制或禁止規定，仍屬有效（最高法院八十一年台上字第二四九
        二號裁判意旨參照）。本件上訴人之工作規則第三條關於工作時間固規定：
        「1.採全年無休及日夜輪值輪休方式輪班，每人每次正常工時為十二小時。
        2.各現場之輪值、輪休由各現場配合實際需要調配如下：(1)每次輪值十二小
        時。(2)每月四日休假。3.各員均需照主管排定之輪班表定時間輪值輪休，特
        休、年節及例假日亦同。」，此觀諸兩造之勞動契約約定書即明，上訴人雖
        主張於九十年三月間已向主管機關核備云云，惟並無法舉證以實其說，況被
        上訴人係分別於八十九年八月及十二月間受僱於上訴人，斯時工作規則尚未
        經核備，然姑不論上訴人之工作規則是否經報請核備，因未違反強制或禁止
        規定，仍屬有效，但有關休假日工資仍應依照同法第三十六條、第三十七條
        及第三十九條之規定計算。
  （三）又就上訴人所提出之工資明細表以觀，其上記載被上訴人甲○○應休而未休
        之工資計算式為：32(例假日日數)X667(  每日工資)X2( 加倍給付)=42688(
        元) ，被上訴人乙○○部分計算式為：54X667X2=72036(元)，可見該計算式
        與上訴人辯稱例假日工資不得加倍給付云云，互相矛盾，上訴人所辯不足採
        信，是以，上訴人對於被上訴人主張之休假日日數及每日工資既無爭執，則
        被上訴人甲○○請求上訴人應加倍給付休假日之工資，扣除已受領之二萬四
        千三百三十元，尚得請求二萬零二百七十二元（29X769X2-24330=20272）；
        被上訴人乙○○部分則扣除已受領之五千六百零四元，尚得請求六萬六千六
        百八十二元（47X769X2-5604=66682）。
四、綜上所述，上訴人未將勞僱雙方約定時間、例假日、休假等書面資料及工作規則
    報請主管機關核備，僅係應受同法第七十九條第一款規定處罰之問題，仍屬有效
    ，然不得排除第三十條、第三十二條、第三十六條、第三十七條及第四十九條規
    定之限制，即仍應加倍給付休假日工資，依此計算，扣除被上訴人已受領部分，
    被上訴人甲○○尚得請求二萬零二百七十二元、被上訴人乙○○尚得請求六萬六
    千六百八十二元，原審就例假日加班費部分，僅判決上訴人應給付被上訴人甲○
    ○、乙○○各二萬二千三百零一元、三萬六千一百四十三元（此部分金額未將之
    前已受領款項部分扣除）及均自起訴狀繕本送達翌日即九十年七月十一日起至清
    償日止，按週年利率百分之五計算之利息，固有未洽，惟被上訴人並未就原判決
    敗訴之部分上訴，故基於不利益變更禁止之原則，本院即不得為上訴人較原審不
    利之判決，是原審就上開應准許部分，為上訴人敗訴之判決，於法並無違誤，上
    訴人意旨就其敗訴部分，指摘原判決不當，求予廢棄改判，為無理由，應予駁回
    其上訴。
五、據上論結，本件上訴為無理由，依民事訴訟法第四百三十六條之一第三項、第四
    百四十九條第一項、第七十八條，判決如主文。
中      華      民      國    九十二    年      四      月    二十四    日
                              臺灣高雄地方法院勞工法庭
~B審判長法官  黃蕙芳
~B      法官  徐美麗
~B      法官  鍾素鳳
右為正本係照原本作成。
本判決不得上訴。
中      華      民      國    九十二    年      四      月    二十四    日
~B法院書記官  黃麗緞


司法院資訊處製作；財團法人民間司法改革基金會備份。
